【裁判字號】    99,審訴,2278
【裁判日期】    990812
【裁判案由】    毒品危害防制條例等
【裁判全文】
臺灣高雄地方法院刑事判決            99年度審訴字第2278號
公  訴  人  臺灣高雄地方法院檢察署檢察官
被      告  丁○○
上列被告因毒品危害防制條例案件，經檢察官提起公訴（99年度
毒偵字第2993號、99年度偵字第11090 號），嗣於本院準備程序
中，被告就被訴事實為有罪之陳述，經本院告知簡式審判程序之
旨，並聽取被告與公訴人之意見後，合議庭裁定由受命法官獨任
進行簡式審判程序，判決如下：
    主  文
丁○○施用第一級毒品，累犯，處有期徒刑拾月。又共同犯攜帶
兇器竊盜罪，共貳罪，均累犯，各處有期徒刑捌月，未扣案之T
型扳手壹支，沒收之。又犯竊盜罪，累犯，處有期徒刑伍月。又
犯竊盜未遂罪，累犯，處有期徒刑參月。應執行有期徒刑貳年陸
月，未扣案之T 型扳手壹支，沒收之。
    事  實
一、丁○○前於民國90年間，因施用毒品案件，經臺灣高雄少年
    法院以90年少調字第1280號裁定送觀察、勒戒後，認無繼續
    施用毒品之傾向，於90年8 月31日執行完畢；復於93年間，
    再因施用毒品案件，經本院以94年度訴緝字第177 號判決判
    處有期徒刑8 月確定，於95年7 月9 日執行完畢。詎仍未戒
    除毒癮，竟仍基於施用第一級毒品及第二級毒品之犯意，於
    99 年3月1 日10時許，在其高雄縣彌陀鄉○○路廟巷1 弄11
    號住處內，以將海洛因及甲基安非他命一起置入玻璃球內點
    火使之霧化，再吸食其煙霧之方式，同時施用第一級毒品海
    洛因及第二級毒品甲基安非他命1 次。
二、丁○○另意圖為自己不法之所有，分別為下列竊盜犯行：
  (一)先於98年7 月3 日某時許，與真實姓名年籍不詳綽號「阿水
    」之成年男子共同基於竊盜之犯意聯絡，由丁○○騎乘車牌
    號碼不詳之機車，搭載「阿水」沿路搜尋作案目標，於同日
    15時許，行經高雄縣鳳山市○○路594 號前，見丙○○所有
    之車牌號碼KF3-602 號重型機車停放在該處無人看管，乃由
    丁○○在旁把風，並由「阿水」持其所有客觀上足對他人之
    生命、身體、安全構成威脅而具有危險性使用之T 型扳手1
    支，破壞該機車電門之方式竊取之，得手後供「阿水」作為
    代步工具使用。
  (二)次於98年8月23日某時許，再與「阿水」共同基於竊盜之犯
    意聯絡，由丁○○騎乘車牌號碼不詳之機車，搭載「阿水」
    沿路搜尋作案目標，於同日22時許，行經高雄縣鳳山市○○
    ○路2 號前，見乙○○所有之車牌號碼G7W-973 號重型機車
    停放在該處無人看管，乃由丁○○在旁把風，並由「阿水」
    持其所有客觀上足對他人之生命、身體、安全構成威脅而具
    有危險性使用之T 型扳手1 支，破壞該機車電門之方式竊取
    之，得手後供「阿水」作為代步工具使用。
  (三)再於98年9 月24日凌晨1 時10分許，至甲○○所經營位於高
    雄縣鳳山市○○○路599 號之「幸運熊服飾店」，以自備之
    小鐵絲開啟該處鐵捲門開關，再以該小鐵絲開啟店內玻璃門
    鎖後，侵入該店內（侵入建築物罪嫌未據告訴），徒手竊取
    收銀機內之現金新臺幣11,175元，得手後離去。
  (四)又於98年9 月25日23時23分許，至上開「幸運熊服飾店」，
    以上開相同手法侵入該店內（侵入建築物罪部分未據告訴）
    ，徒手開啟收銀機，惟因收銀機內無現金而未遂。
三、嗣於99年3 月3 日17時許，丁○○因另案通緝在高雄縣大寮
    鄉○○路○段339 巷巷口前為警緝獲，丁○○在偵查機關未
    發覺其上開各竊盜犯行前，主動坦承上開各竊盜犯行，而願
    接受裁判，並經其同意採集尿液送驗後，呈嗎啡、安非他命
    及甲基安非他命陽性反應，始悉上情。
四、案經甲○○訴由高雄市政府警察局小港分局報告臺灣高雄地
    方法院檢察署檢察官偵查起訴。
    理  由
一、本件被告丁○○所犯係死刑、無期徒刑、最輕本刑為3 年以
    上有期徒刑以外之罪，其於準備程序中就被訴事實為有罪之
    陳述，經本院告知簡式審判程序之旨，並聽取公訴人及被告
    意見後，合議庭裁定由受命法官獨任進行簡式審判程序，合
    先敘明。
二、訊據被告對於上揭時、地，施用第一級毒品海洛因、第二級
    毒品甲基安非他命之事實，均坦承不諱，而被告為警查獲所
    採之尿液檢體，經送高雄市立凱旋醫院檢驗結果，呈現嗎啡
    、可待因陽性反應，有高雄市立凱旋醫院轉碼編號A0000000
    0 號濫用藥物尿液檢驗報告暨高雄市政府警察局小港分局毒
    品案嫌疑人尿液代碼與姓名對照表各1 份在卷可佐。又被告
    對於上揭時、地之竊盜犯行，亦均坦認在卷，核與證人即被
    害人丙○○、乙○○，證人即告訴人甲○○警詢之證述相符
    ，復有高雄縣政府警察局車輛協尋電腦輸入單、贓物認領保
    管單、監視器錄影畫面翻拍照片4 張附卷可稽。是以，依前
    開客觀事證，足認被告之自白與事實相符，應堪採信。從而
    ，本件事證明確，被告犯行，堪以認定，應依法論科。
三、按海洛因及甲基安非他命分別為毒品危害防制條例第2 條第
    2 項第1 款、第2 款所稱之第一級、第二級毒品，不得施用
    。次按犯毒品危害防制條例第10條之罪，經觀察、勒戒後，
    認無繼續施用毒品之傾向，應即釋放，並為不起訴處分；認
    有繼續施用毒品之傾向者，應由檢察官聲請法院裁定令入戒
    治處所施以強制戒治，至無繼續戒治之必要，強制戒治期滿
    ，應即釋放，由檢察官為不起訴處分。經觀察勒戒、強制戒
    治執行完畢釋放後，5 年內再犯第10條之罪，依93年1 月9
    日修正施行之毒品危害防制條例第23條第2 項規定意旨，應
    由檢察官偵查起訴。又依修正後之規定，僅限於「初犯」及
    「5 年後再犯」二種情形，始應先經觀察、勒戒或強制戒治
    程序。倘被告於5 年內已再犯，經依法追訴處罰，縱其第3
    次（或第3 次以上）再度施用毒品之時間，在初犯經觀察、
    勒戒或強制戒治執行完畢釋放5 年以後，已不合於「5 年後
    再犯」之規定，且因已於「5 年內再犯」，顯見其再犯率甚
    高，原實施觀察、勒戒或強制戒治，已無法收其實效，即應
    依該條例第10條處罰（最高法院97年度第5 次刑事庭會議決
    議參照）。查被告前於90年間，因施用毒品案件，經臺灣高
    雄少年法院以90年少調字第1280號裁定送觀察、勒戒後，認
    無繼續施用毒品之傾向，於90年8 月31日執行完畢；復於93
    年間，再因施用毒品案件，經本院以94年度訴緝字第177 號
    判處有期徒刑8 月確定，於95年7 月9 日執行完畢，有臺灣
    高等法院被告前案紀錄表1 份在卷可參，因被告於觀察、勒
    戒執行完畢釋放後，5 年內再犯毒品危害防制條例第10條之
    罪，且再犯本罪，依前開說明，公訴人予以起訴，尚無不合
    ，本院自得依法論科。
四、按刑法第321 條第1 項第3 款之攜帶兇器竊盜罪，係以行為
    人攜帶兇器竊盜為其加重條件，此所謂兇器，其種類並無限
    制，凡客觀上足對人之生命、身體、安全構成威脅，具有危
    險性之兇器均屬之，且祇須行竊時攜帶此種具有危險性之兇
    器為已足，並不以攜帶之初有行兇之意圖為必要（最高法院
    79年臺上字第5253號判例意旨參照）。查被告與「阿水」共
    同為為犯罪事實二(一)、(二)竊盜犯行之際，所使用之T 型扳手
    1 支，係金屬製成、質地堅硬，則上開工具在客觀上自足對
    人之生命、身體安全構成威脅，具有危險性，而可供兇器使
    用。核被告所為，係犯毒品危害防制條例第10條第1 項、第
    2 項之施用第一級毒品罪與第二級毒品罪，刑法第321 條第
    1 項第3 款攜帶兇器竊盜罪（2 罪）、同法第320 條第1 項
    竊盜罪及同法第320 條第3 項、第1 項竊盜未遂罪。被告與
    「阿水」就犯罪事實二(一)、(二)攜帶兇器竊盜犯行，有犯意聯
    絡及行為分擔，應論以共同正犯。又被告以一行為觸犯上開
    施用第一級毒品及施用第二級毒品罪名，為想像競合犯，應
    從一重之施用第一級毒品罪。再者，被告所犯上開5 罪，犯
    意各別，行為互殊，應分論併罰之。被告有事實欄所載之前
    案紀錄，前於95年7 月9 日執行完畢，有卷附臺灣高等法院
    被告前案紀錄表可按，其受有期徒刑執行完畢，5 年以內故
    意再犯本件有期徒刑以上之罪，為累犯，應依刑法第47條第
    1 項規定加重其刑。另被告就犯罪事實二(四)部分，雖已著手
    竊盜，惟並未得手，為未遂犯，應依正犯之刑減輕之。又被
    告就上開犯罪事實二之所有竊盜犯行，係於警方未發覺其犯
    行前，主動坦承，而願接受裁判，有警詢筆錄及本院公務電
    話紀錄可參，堪認符合自首之要件，爰依刑法第62條前段之
    規定，就各該竊盜犯行，均減輕其刑，並就犯罪事實二(四)之
    竊盜犯行，遞減輕其刑。被告所犯之罪有上開加重及減輕事
    由，應依刑法第71條第1 項先加後減之。本院審酌被告前因
    施用毒品案件，經觀察、勒戒程序，仍不知悛悔，再次施用
    毒品自戕其身，顯然缺乏戒絕毒品之決心；又被告正值壯年
    ，不思以正當途徑賺取財物，竟貪圖小利，或攜帶兇器，或
    持小鐵絲竊取上開財物，破壞他人對財產權之支配。惟念及
    被告犯後坦承所有犯行，態度良好，且其施用毒品之行為尚
    未害及他人，而所竊取之2 部機車，為警即時查獲，業經被
    害人領回，是其犯罪所生之損害尚屬輕微，並斟酌被告之犯
    罪動機、手段以及被告之智識程度等一切情狀，分別量處如
    主文所示之刑，並定其應執行刑，以資懲儆。另被告為上開
    犯罪事實二(一)、(二)竊盜犯行時所用之T 型扳手1 支，雖未扣
    案，然為共犯綽號「阿水」所有，供上開竊盜犯行使用，業
    據被告於本院審理中供述在卷，且無積極證據證明業已滅失
    ，依共同正犯責任共同原理，爰仍依刑法第38條第1 項第2
    款之規定，於被告上開竊盜罪主文項下宣告沒收；至被告為
    上開犯罪事實二(三)、(四)竊盜犯時所用之小鐵絲1 支，雖為被
    告所有，供上開竊盜犯行使用，然據被告供述業已丟棄而滅
    失，爰不予宣告沒收。
據上論斷，應依刑事訴訟法第273 條之1 第1 項、第284 條之1
、第299 條第1 項前段，毒品危害防制條例第10條第1 項、第2
項，刑法第11條前段、第28條、第321 條第1 項第3 款、第320
條第1 項、第320 條第3 項、第55條、第25條第2 項、第47條第
1 項、第62條前段、第51條第5 款、第38條第1 項第2 款，判決
如主文。
本案經檢察官杜妍慧到庭執行職務。
中    華    民    國    99    年    8     月    12    日
                  刑事第十庭    法  官  曾子珍
以上正本證明與原本無異。
如不服本判決，應於收受送達後10日內向本院提出上訴書狀。
中    華    民    國    99    年    8     月    12    日
                              書記官  李承悌
附錄本案論罪科刑法條：
毒品危害防制條例第10條
施用第一級毒品者，處 6 月以上 5 年以下有期徒刑。
施用第二級毒品者，處 3 年以下有期徒刑。
中華民國刑法第320 條
意圖為自己或第三人不法之所有，而竊取他人之動產者，為竊盜
罪，處5 年以下有期徒刑、拘役或5 百元以下罰金。
意圖為自己或第三人不法之利益，而竊佔他人之不動產者，依前
項之規定處斷。
前二項之未遂犯罰之。
中華民國刑法第321 條
犯竊盜罪而有左列情形之一者，處6 月以上、5 年以下有期徒刑
：
一、於夜間侵入住宅或有人居住之建築物、船艦或隱匿其內而
    犯之者。
二、毀越門扇、牆垣或其他安全設備而犯之者。
三、攜帶兇器而犯之者。
四、結夥三人以上而犯之者。
五、乘火災、水災或其他災害之際而犯之者。
六、在車站或埠頭而犯之者。
前項之未遂犯罰之。

司法院資訊處製作；財團法人民間司法改革基金會備份。
